【裁判字號】    98,上訴,1209
【裁判日期】    980811
【裁判案由】    偽造文書等
【裁判全文】
臺灣高等法院臺中分院刑事判決        98年度上訴字第1209號
上  訴  人  臺灣臺中地方法院檢察署檢察官
上  訴  人
即  被  告  丙○○
上列上訴人因被告犯偽造文書等案件，不服臺灣臺中地方法院97
年度訴字第3036號中華民國98年4月3日第一審判決（起訴案號：
臺灣臺中地方法院檢察署97年度偵緝字第1083號），提起上訴，
本院判決如下：
    主    文
原判決撤銷。
丙○○共同行使偽造公文書，足以生損害於公眾及他人，處有期
徒刑貳年陸月。未扣案如附件一、二所示偽造之公文書貳張、如
附件一、二右下角所示偽造之公印壹枚及右上角所示偽造印章壹
枚均沒收；卷附如附件一、二右下角所示偽造之公印文各壹枚及
右上角所示偽造印文各壹枚均沒收。
    犯罪事實
一、丙○○與已成年綽號「小劉」之姓名、年籍及住居所均不詳
    者及其所屬已成年之詐騙集團成員，共同基於意圖為自己不
    法所有之詐欺取財、冒充公務員行使其職權及行使偽造公文
    書之犯意聯絡，共組電話詐騙集團，假冒臺灣臺中地方法院
    檢察署檢察官、書記官之名義行使職權，撥打電話對民眾進
    行詐騙，且由該集團內某不詳姓名已成年之成員，在某不詳
    時間、地點，冒用「臺中地檢署監管科」之名義，利用姓名
    、年籍不詳已成年之不知情刻印業者，先偽刻（未扣案）如
    附件一、二右下角所示之公印壹枚及如右上角所示之印章壹
    枚，再蓋用各該印文以偽造「臺中地檢署監管科」之公文書
    ，向民眾提示而行使主張之方式，使民眾信以為真，因此陷
    於錯誤而依指示交付現金受騙。該集團成員復利用事先由不
    詳管道所得知之資料（包括受詐騙對象之姓名、國民身分證
    字號及聯絡電話） ，先於民國96年9月6日上午9時許，由自
    稱「王文和檢察官」之不詳姓名、年籍及住居所之成年男子
    撥打電話予乙○○○，佯稱渠有一本「玉山銀行」之存摺遭
    詐騙及販毒集團拿作為人頭帳戶使用，且經傳喚渠三次均未
    到庭，將扣押渠本人，要求立即至法院處理，乙○○○表示
    因在家中帶小孩無法離開，對方遂詢問有開立何銀行帳戶，
    帳戶內各有多少錢，經乙○○○告知有「彰化商業銀行」及
    「華南商業銀行」之帳戶，彰化銀行內有新臺幣（下同）42
    萬元、華南銀行內有56萬元，對方即向乙○○○表示須將錢
    交付監管，由檢察官處理以防帳戶遭凍結，致使乙○○○陷
    於錯誤，依指示接續交付款項如下：(一)先由該集團內某不詳
    姓名已成年之成員，在某不詳時間、地點，冒用臺中地檢署
    監管科之名義，蓋用偽刻（未扣案）如附件一右下角所示之
    公印壹枚及如右上角所示之印章壹枚於其上，製作內容為受
    監管人乙○○○（L201----其餘身分證字號詳卷）將42萬元
    （即監管金額）於96年9月6日至96年9月8日（即監管日期）
    交由收款人王文祥書記官轉交於監管人王文和檢察官，以此
    方式，偽造完成如附件一所示公文書 1紙後，再由該詐騙集
    團已成年綽號「小劉」者傳真至位在臺中縣清水鎮境內之某
    便利商店予丙○○收受【故該綽號「小劉」者手中仍留存有
    1紙供傳真用之偽造公文書原件 ，而丙○○所持用交付予乙
    ○○○收執者，則係如同影印之傳真偽造公文書（以下稱：
    傳真版）】，嗣乙○○○於同日上午11時30分許，自其申辦
    之彰化商業銀行清水分行帳號00000000000000號帳戶內，提
    領42萬元後，於同日中午12時34分後之某時，在臺中縣清水
    鎮○○路200號之彰化商業銀行清水分行旁 ，由丙○○交付
    上揭偽造如附件一所示之公文書（係傳真版） 1紙予乙○○
    ○收執，而主張其係公務員行使監管職權，以取信乙○○○
    ，並取得該42萬元款項，自足生損害於臺灣臺中地方法院檢
    察署及王文和檢察官、王文祥書記官對於職權行使之正確性
    ；(二)又於同日下午，由該集團內某不詳姓名已成年之成員，
    在某不詳地點，同樣以冒用臺中地檢署監管科之名義，蓋用
    偽刻（未扣案）如附件二右下角所示之公印壹枚及如右上角
    所示之印章壹枚於其上，製作內容為受監管人乙○○○（L2
    01----其餘身分證字號詳卷）將56萬元（即監管金額）於96
    年9月6日至96年9月8日（即監管日期）交由收款人王文祥書
    記官轉交於監管人王文和檢察官，以此方式，偽造完成如附
    件二所示之公文書1紙後 ，再由該詐騙集團綽號「小劉」者
    傳真至同上便利商店予丙○○收受（故綽號「小劉」者手中
    仍留存有一紙供傳真用之偽造公文書原件，而丙○○所持用
    者則係如同影印之傳真偽造公文書），嗣乙○○○於同日下
    午 2時30分許，自其申辦之華南商業銀行帳號000000000000
    號帳戶內，提領56萬元後，在同上臺中縣清水鎮彰化銀行清
    水分行旁交予丙○○，丙○○則續交付上揭偽造如附件二所
    示之公文書（亦係傳真版） 1紙予乙○○○以取信乙○○○
    ，並取得該56萬元款項，自足生損害於臺灣臺中地方法院檢
    察署及王文和檢察官、王文祥書記官對於職權行使之正確性
    。丙○○得手後，旋將上開 2筆詐得金額交由綽號「小劉」
    者之成年男子分配，丙○○則分得 2萬元。嗣經乙○○○報
    警處理，並自乙○○○處扣得偽造如附件一、二所示之「臺
    中地檢署監管科」公文書 2紙（係傳真版），經警在上開偽
    造之「臺中地檢署監管科」公文書（係傳真版）上，採得指
    紋數枚，經送鑑定後查悉與丙○○之指紋相符，因而查知丙
    ○○涉案，嗣丙○○經通緝到案後始坦承上情。
二、案經乙○○○訴由臺中縣警察局清水分局報請臺灣臺中地方
    法院檢察署檢察官偵查起訴。
    理    由
壹、有關於證據能力部分：
一、按刑事訴訟法第159條之1規定：被告以外之人於審判外向法
    官所為之陳述，得為證據。被告以外之人於偵查中向檢察官
    所為之陳述，除顯有不可信之情況者外，得為證據。本件證
    人乙○○○下列經本院所引用於檢察官偵訊中所為之陳述（
    已經具結者），本院審酌證人乙○○○於察官偵訊時係經檢
    察官告知具結之義務及偽證之處罰，並命證人朗讀結文後具
    結，衡情自必小心謹慎以免觸犯偽證罪，且被告於本院審理
    時亦未提出、主張任何可供證明證人乙○○○於檢察官偵訊
    時所為之陳述，究有如何之「顯有不可信之情況」以供本院
    得以即時調查，足認證人乙○○○於檢察官偵訊中經具結結
    證所為之證詞，自得為證據，而有證據能力。
二、又按刑事訴訟法第159條之5第2項所定 ：「當事人、代理人
    或辯護人於法院調查證據時，知有第159條第1項不得為證據
    之情形，而未於言詞辯論終結前聲明異議者，視為有前項之
    同意。」乃係基於證據資料愈豐富，愈有助於真實發現之理
    念，酌採當事人進行主義之證據處分權原則，並強化言詞辯
    論主義，透過當事人等到庭所為之法庭活動，在使訴訟程序
    順暢進行之要求下，承認傳聞證據於一定條件內，得具證據
    適格。此種「擬制同意」，因與同條第一項之明示同意有別
    ，實務上常見當事人等係以「無異議」或「沒有意見」表示
    之，斯時倘該證據資料之性質，已經辯護人閱卷而知悉，或
    自起訴書、原審判決書之記載而了解，或偵、審中經檢察官
    、審判長、受命法官、受託法官告知，或被告逕為認罪答辯
    或有類似之作為、情況，即可認該相關人員於調查證據之時
    ，知情而合於擬制同意之要件（最高法院96年度臺上字第41
    74號判決意旨參見）。經查，本判決下列所引用之被告以外
    之人於審判外之陳述【含言詞（指證人乙○○○之警訊筆錄
    ）及書面陳述（如通聯調閱查詢單、臺中縣警察局清水分局
    調閱通聯及使用者資料申請單、臺中縣警察局清水分局清水
    派出所受理刑事案件報案三聯單、乙○○○彰化商業銀行清
    水分行帳號00000000000000號帳戶及華南商業銀行清水分行
    帳號000000000000號帳戶之存摺影本、丙○○入出境資料及
    內政部入出國及移民署97年5月14日移署資處娟字第0971104
    7050號函所檢附入出國日期證明書等）】，檢察官、被告於
    本院準備程序及審判期日中均未對此部分之證據表示意見，
    且迄至言詞辯論終結前亦未聲明異議，本院審酌上開證據資
    料製作時之情況，尚無違法不當及證明力明顯過低之瑕疵，
    亦認為以之作為證據應屬適當，揆諸前開規定，爰依刑事訴
    訟法第159條之5規定，認本院後述之前揭證據等【含言詞（
    指證人乙○○○之警訊筆錄）及書面陳述（如通聯調閱查詢
    單、臺中縣警察局清水分局調閱通聯及使用者資料申請單、
    臺中縣警察局清水分局清水派出所受理刑事案件報案三聯單
    、乙○○○彰化商業銀行清水分行帳號00000000000000號帳
    戶及華南商業銀行清水分行帳號000000000000號帳戶之存摺
    影本、丙○○入出境資料及內政部入出國及移民署97年 5月
    14日移署資處娟字第0971104 7050號函所檢附入出國日期證
    明書等）】均有證據能力。
三、又扣案偽造之臺中地檢署監管科公文書 2紙（係傳真版，即
    如附件一、二所示，置放於97年度偵字第3157號卷末之證物
    袋內），因非屬供述證據而無傳聞法則之適用，查：該偽造
    之臺中地檢署監管科公文書 2紙（係傳真版）係依法定程序
    （指經命所有人提出扣押）合法所扣得，並非屬違法所取得
    之物，且亦與本案具有關聯性，當有證據能力，併予敘明。
四、按法院或檢察官得囑託醫院、學校或其他相當之機關、團體
    為鑑定 ，或審查他人之鑑定，並準用第203條至第206條之1
    之規定 （不包括第202條囑託個人鑑定時應命鑑定人於鑑定
    前具結之規定），而鑑定之經過及其結果，應命鑑定人以言
    詞或書面報告，刑事訴訟法第208條第1項前段及第206條第1
    項分別定有明文。另現行刑事訴訟法關於鑑定之規定，除選
    任自然人充當鑑定人外，另設有囑託機關鑑定制度。依刑事
    訴訟法第198條、第208之規定，不論鑑定人或鑑定機關、團
    體，固均應由法院、審判長、受命法官或檢察官視具體個案
    之需要而為選任 、囑託，並依同法第206條之規定，提出言
    詞或書面報告，始符合同法第159條第1項所定得作為證據之
    「法律有規定」之情形，否則所為之鑑定，仍屬傳聞證據。
    然於司法警察機關調查中之案件，為因應實務上，或因量大
    、或有急迫之現實需求，併例行性當然有鑑定之必要者，例
    如毒品之種類與成分、尿液之毒品反應，或者槍、彈有無殺
    傷力等鑑定，基於檢察一體原則，得由該管檢察長對於轄區
    內之案件，以事前概括選任鑑定人或囑託鑑定機關、團體之
    方式，俾便轄區內之司法警察官、司法警察對於調查中之此
    類案件，得即時送請先前已選任之鑑定人或囑託之鑑定機關
    、團體實施鑑定，以求時效（見法務部92年9月1日法檢字第
    0920035083號函參照 ，刊載於法務部公報第312期）。此種
    由檢察機關概括選任鑑定人或概括囑託鑑定機關、團體，再
    轉知司法警察官、司法警察於調查犯罪時參考辦理之作為，
    法無明文禁止，係為因應現行刑事訴訟法增訂傳聞法則及其
    例外規定之實務運作而為。此種由司法警察官、司法警察依
    檢察官所概括選任之鑑定人或囑託鑑定機關、團體所為之鑑
    定結果，與檢察官選任或囑託為鑑定者，性質上並無差異，
    同具有證據能力。又法律已原則規定為有證據能力者，倘為
    當事人所不爭執者，即無贅敘說明其為有證據能力之必要。
    本件卷附之內政部警政署刑事警察局鑑驗書【96.10.26；刑
    紋字第0960161075號】，係該局執行指紋鑑定公務所出具之
    書面鑑定報告 ，依據刑事訴訟法第159條之立法理由及同法
    第206條規定 ，復審酌指紋鑑定報告均係由專業機關人員本
    於其專業知識及儀器所作成，又上開鑑驗書與本案之事實均
    具有關聯性，是可認上開鑑定書具有證據能力。
五、被告（此不同於被告以外之人）之自白，非出於強暴、脅迫
    、利誘、詐欺、疲勞訊問、違法羈押或其他不正之方法，且
    與事實相符者，得為證據，刑事訴訟法第156條第1項定有明
    文。本件被告於檢察官偵查中、原審及本院審理時自白犯罪
    部分，被告於本院審理時均未提出其他可供證明被告於檢察
    官偵查中、原審及本院審理時自白犯罪部分，究有如何之遭
    受「強暴、脅迫、利誘、詐欺、疲勞訊問、違法羈押或其他
    不正之方法」始為自白之證據，以供本院得以即時調查審認
    ，並參酌上開所述證據部分之證據等，均足認被告於檢察官
    偵查中、原審及本院審理時自白犯罪部分，其與事實相符者
    ，依法自得為證據。
貳、有關於認定犯罪事實部分：
一、前揭犯罪事實，業據被告丙○○於檢察官偵查中、原審及本
    院審理時均坦承不諱，核與證人即被害人乙○○○於警詢、
    檢察官偵訊中及本院審理時證述及結證遭詐騙之過程相符，
    並有內政部警政署刑事警察局96年10月26日刑紋字第096016
    1075號鑑驗書、乙○○○彰化商業銀行清水分行帳號000000
    00000000號帳戶及華南商業銀行清水分行帳號000000000000
    號帳戶之存摺影本各 1份及偽造之臺中地檢署監管科公文書
    2紙（係傳真版，即如附件一、二所示 ，置放於97年度偵字
    第3157號卷末之證物袋內）在卷可憑，足認被告之自白與事
    實相符，足堪採信。又被告先後交付偽造如附件一，二所示
    之公文書（係傳真版）2紙予乙○○○收執 ，而主張其係公
    務員行使監管職權，以取信乙○○○，並因而取得42萬元及
    56萬元之款項，被告與綽號「小劉」者之成年男子及其他詐
    欺集團已成年之成員所為，自足生損害於臺灣臺中地方法院
    檢察署及王文和檢察官、王文祥書記官對於職權行使之正確
    性，本件事證明確，被告犯行洵堪認定。
二、按刑法上所稱之公印，係指表示公署或公務員資格之印信而
    言，否則如僅足為該機關內一部分之識別，不足以表示公署
    或公務員之資格者，不得謂之公印，即為普通印章（最高法
    院69年度台上字第1676號判例意旨參照），本案如附件一、
    二右上角所示偽造印章壹枚，以其印文內容所示，僅足為機
    關內一部分之識別，而不足以表示公署或公務員之資格，雖
    不得謂為公印，然仍具有普通印章之性質，如無權者加以偽
    造仍屬偽造印章之行為，此應予指明。
三、按刑法偽造印文罪，其偽造印文之方法並無限制，亦不以所
    偽造之印文與原印文有所差異為必要；無製作權之人，如就
    他人之印文以照相、影印或描摹套繪之方法，複擬另一與原
    印文相同或類似之印文使用，因屬虛偽製作，使人誤信為真
    正之印文，即屬偽造印文（最高法院95年度台上字第1022號
    判決意旨參見）。又按文書之影印本或複印本，與抄寫或打
    字者不同，實係原本內容之重複顯現，且其形式、外觀、即
    一筆一劃，亦毫無差異，於吾人社會生活上自可取代原本，
    被認為具有與原本相同之社會機能與信用性（憑信性），故
    在一般情形下皆可適用，而視其為原本制作人直接表示意思
    之內容，成為原本制作人所作成之文書，自非不得為偽造文
    書罪之客體（最高法院91年度台上字第7543號判決意旨參照
    ），是本件先由該集團內某不詳姓名已成年之成員，在某不
    詳時間、地點，冒用臺中地檢署監管科之名義，偽造完成如
    附件一、二所示之公文書 2紙（指原件）後，再由該詐騙集
    團已成年綽號「小劉」者傳真至便利商店予丙○○收受，則
    綽號「小劉」者手中仍留存有 2紙供傳真用之偽造公文書原
    件，而被告丙○○所持用交付予乙○○○收執之如附件一、
    二所示之公文書，則係如同影印之傳真偽造公文書（即傳真
    版），惟依上開所述，該傳真版之偽造公文書 2紙，同亦應
    論以偽造公文書罪。
四、按所謂文書，乃以文字或符號為一定之意思表示，具有存續
    性，以為法律上或社會生活上重要事項之證明者而言，故不
    論係影本或原本，若有上述文書之性質，均屬文書之範疇。
    次按刑法上所稱之公文書，係指公務員職務上製作之文書。
    若由形式上觀察文書之製作人為公務員且文書之內容係就公
    務員職務上之事項所製作，即使該偽造之公文書上所載製作
    名義機關不存在或該文書所載之內容並非該管公務員職務上
    所管轄，惟社會上一般人無法辨識而仍有誤信其為真正之危
    險時，仍難謂其非公文書。而刑法上所稱之公印或公印文，
    係專指表示公署或公務員資格而言，即俗稱大印與小官印及
    其印文 （最高法院22年上字第1904號及69年臺上字第693號
    判例意旨參照），又公印文之形式凡符合印信條例規定之要
    件而製頒，無論為印、關防、職章、圖記，如足以表示其為
    公務主體之同一性者，均屬之（最高法院89年度臺上字第31
    55號判決意旨參照）。查本件偽造之「台中地檢署監管科」
    收據（如附件一、二所示），係冒用公署名義所為之文書，
    縱其中該文書之製作名義機關「監管科」係屬虛構，惟依上
    揭說明仍屬公文書。至如附件一、二右上角所示偽造之印章
    壹枚，依其印文內容，並非表示公務機關或機關長官資格及
    其職務之印信，雖難以公印論，惟仍應論以普通印章；又如
    附件一、二右下角所示偽造之公印壹枚，因係表示公務機關
    或機關長官資格及其職務之印信，自屬公印文。是核被告丙
    ○○所為，係犯刑法第216條、第211條之行使偽造公文書罪
    、 同法第158條第1項之冒充公務員行使職權罪及同法第339
    條第1項之詐欺取財罪 。被告與綽號「小劉」者之成年男子
    及其他詐欺集團已成年之成員間，就前開犯行均有犯意聯絡
    及行為分擔，均為共同正犯。該集團內某不詳姓名已成年之
    成員，在某不詳時間、地點，冒用臺中地檢署監管科之名義
    ，利用姓名、年籍不詳已成年之不知情刻印業者，偽刻（未
    扣案）如附件一、二右下角所示之公印壹枚及如右上角所示
    之印章壹枚，為間接正犯。又該詐欺集團內不詳成員持偽造
    如附件一、二右下角所示偽造之公印壹枚及右上角所示偽造
    印章壹枚 ，並蓋用於偽造之「台中地檢署監管科」公文書2
    紙（如附件一、二所示）上，均係偽造公文書之部分行為，
    而偽造「台中地檢署監管科」公文書 2紙之低度行為，為行
    使之高度行為所吸收，均不另論罪。又按基於一個犯罪決意
    ，實施數犯罪構成要件之行為，彼此實施行為完全、大部分
    或局部同一，得評價為一個犯罪行為論以想像競合犯，被告
    行使偽造公文書及冒充公務員行使職權，均係從事施行詐術
    之詐欺取財犯行之一部，且於行使偽造公文書之時，即同時
    著手於冒充公務員行使職權罪構成要件之實行，是以被告所
    犯之行使偽造公文書、冒充公務員行使職權及詐欺取財三罪
    之間，應具有犯罪時間上之重疊關係，而可評價為一行為觸
    犯數個相異之罪名，為想像競合犯，應從較重之行使偽造公
    文書罪論處。起訴意旨認被告所為係犯意個別，行為互殊，
    應予分論併罰，容有誤認。又被告與綽號「小劉」者之成年
    男子及其他詐欺集團已成年之成員先後 2次向告訴人乙○○
    ○為上開收取款項之行為，實係基於單一之犯意，利用同一
    機會而接續實施，在時間及空間上有其連貫性，客觀上難以
    分割，自應論以接續犯。原審認被告犯行明確，予以論罪科
    刑，固非無見。然查：原審判決疏未就如附件一、二右上
    角所示偽造印章壹枚（即屬普通印章）部分加以認定說明，
    顯有未洽；原審就該集團內某不詳姓名已成年之成員，在
    某不詳時間、地點，冒用臺中地檢署監管科之名義，利用姓
    名、年籍不詳已成年之不知情刻印業者，偽刻（未扣案）如
    附件一、二右下角所示之公印壹枚及如右上角所示之普通印
    章壹枚，應係屬間接正犯部分，亦未加以認定說明，同有未
    合；原審就被告與綽號「小劉」者之成年男子及其他詐欺
    集團已成年之成員先後 2次向告訴人乙○○○為上開收取款
    項之行為，乃係基於單一之犯意，利用同一機會而接續實施
    ，在時間及空間上有其連貫性，客觀上難以分割，應論以接
    續犯部分，同未加以敘明，亦有可議；原審就實際犯罪態
    樣之綽號「小劉」者手中仍留存有二紙供傳真用之偽造公文
    書原件，而丙○○所持用者則係如同影印之傳真偽造公文書
    （即傳真版）部分，復未加以敘明，同有可議；原審疏未
    就未扣案如附件一、二所示偽造之公文書貳張（即原件）及
    如附件一、二右上角所示偽造印章壹枚與偽造印文各壹枚（
    共計貳枚）依法諭知沒收，亦有未洽。本件檢察官上訴意旨
    略謂被告尚有58萬元（含利息）未給付完畢，且被告為詐欺
    集團重要成員，非僅單純提供人頭帳戶或電話之人，復未能
    供出其餘集團成員之身分，嚴重影響司法機關之信譽及人民
    對司法機關之信賴，亦助長社會犯罪風氣，為端正社會風氣
    ，認原判決對被告量刑過輕，難認允當自屬有據，檢察官之
    上訴為有理由。至被告上訴指稱其為初犯，從頭到尾配合檢
    警調查，並承認犯罪，且業已賠償被害人42萬元，足證其有
    悔過之心，惟僅因其無法支付另外一筆56萬元之賠償，原審
    逕而判刑如此，令被告質疑有過重之嫌，實難信服為由，據
    此指摘原判決不當，則為無理由。惟原判決既有上開可議之
    處，且經檢察官提起上訴，即屬無可維持，應由本院予以撤
    銷改判。本院審酌被告之平日素行、被告犯罪之動機、目的
    均僅為圖謀一己之私利，且利用單純無防備心之民眾遂行其
    詐騙行為，手段實值非難、被告正值青壯之年，竟不循正途
    賺取所需，卻利用一般民眾欠缺法律專業知識、對於行政及
    檢察機關案件進行流程不熟悉，暨民眾對於公務人員執行職
    務公信力之信賴感，以非法方法圖謀不法所得，嚴重破壞國
    家公權力機關之威信，雖被害人僅有一人，然詐騙金額高達
    98萬元，造成被害人乙○○○損失甚鉅與無可平復之心理傷
    害，對社會治安所造成之危害程度甚巨，復衡酌被告於共同
    犯罪中所扮演之角色，與至今仍未將其餘共犯之真實姓名、
    年籍及住居所等資料供出以利偵查機關續行偵辦，及犯罪後
    對於上揭犯罪事實業已坦白承認，又與被害人調解並給付42
    萬元，惟仍有58萬元（含利息）尚未給付（此業經告訴人乙
    ○○○於本院審理時到庭陳述在卷）等一切情狀，量處如主
    文第二項所示之刑，以資懲儆。至公訴人於起訴書具體請求
    法院判處被告有期徒刑三年，然因被告嗣後於原審審理時業
    已清償告訴人乙○○○42萬元，是本院認尚無量處如公訴人
    所求處刑度之必要，末此敘明。
四、被告用以詐欺取財之偽造、變造等書類，既已交付於被害人
    收受，則該物非屬被告所有，除偽造書類上偽造之印文、署
    押，應依刑法第219條予以沒收外，依同法第38條第3項之規
    定，即不得再對各該書類諭知沒收（最高法院43年臺上字第
    747號判例意旨參照） 。本件偽造如附件一、二所示之「台
    中地檢署監管科」公文書（指傳真版） 2紙，業已交付被害
    人乙○○○收受，自非屬被告或共犯所有之物，無從逕予諭
    知沒收，然該如附件一、二所示偽造公文書 （指傳真版）2
    紙右下角所示偽造之公印文各壹枚（共計貳枚）及右上角所
    示偽造印文各壹枚（共計貳枚），不問屬於犯人與否，仍應
    依刑法第219條之規定諭知沒收之 。又如附件一、二右下角
    所示偽造之公印壹枚（未扣案）及右上角所示偽造印章壹枚
    （未扣案），與未扣案如附件一、二所示偽造之公文書貳張
    （即原件），均為詐騙集團所有且係供被告為前揭犯罪所使
    用之物，雖均未扣案，然均查無其他積極證據足以證明業均
    已滅失，仍應分別依刑法第38條第1項第2款【指未扣案如附
    件一、二所示之偽造公文書貳張（即原件），因係原件整份
    諭知沒收，故其上所蓋用之公印文各壹枚及印文各壹枚，即
    無庸另為沒收之諭知】 ；及刑法第219條（指公印壹枚及印
    章壹枚）之規定諭知沒收之。
據上論斷，應依刑事訴訟法第369條第1項前段、第364條、第299
條第1項前段，刑法第28條、第216條 、第211條、第158條第1項
、第339條第1項、第55條、第219條、第38條第1項第2款 ，刑法
施行法第1條之1第1項、第2項前段，判決如主文。
本案經檢察官甲○○到庭執行職務。
中    華    民    國    98    年     8    月     11   日
            刑事第九庭    審判長法  官  江  德  千
                                法  官  賴  妙  雲
                                法  官  許  旭  聖
以上正本證明與原本無異。
如不服本判決應於收受送達後10日內向本院提出上訴書狀，其未
敘述上訴之理由者，並得於提起上訴後10日內向本院補提理由書
（均須按他造當事人之人數附繕本）「切勿逕送上級法院」。
                                書記官  紀  美  鈺
中    華    民    國    98    年    8     月    14    日
附錄本案論罪科刑法條依據：
中華民國刑法第158條
（僭行公務員職權罪）
冒充公務員而行使其職權者，處3年以下有期徒刑、拘役或5百元
以下罰金。
冒充外國公務員而行使其職權者，亦同。
中華民國刑法第211條
（偽造變造公文書罪）
偽造、變造公文書，足以生損害於公眾或他人者，處1年以上7年
以下有期徒刑。
中華民國刑法第216條
（行使偽造變造或登載不實之文書罪）
行使第210條至第215條之文書者，依偽造、變造文書或登載不實
事項或使登載不實事項之規定處斷。
中華民國刑法第339條
（普通詐欺罪）
意圖為自己或第三人不法之所有，以詐術使人將本人或第三人之
物交付者，處5年以下有期徒刑、拘役或科或併科1千元以下罰金
。
以前項方法得財產上不法之利益或使第三人得之者，亦同。
前二項之未遂犯罰之。


司法院資訊處製作；財團法人民間司法改革基金會備份。
